臺灣桃園地方法院民事判決　　　　　　99年度訴字第1624號
原　　　告　蔡文慧
訴訟代理人　江百易律師
被　　　告　卓松峰
　　　　　　卓育賢
　　　　　　卓松釧
上列當事人間請求損害賠償等事件，於民國100 年6 月2 日言詞
辯論終結，本院判決如下：
    主  文
被告卓松峰應給付原告新臺幣壹佰柒拾萬元，及自民國九十九年
十月十五日起至清償日止，按週年利率百分之五計算之利息。
原告其餘之訴駁回。
訴訟費用由被告卓松峰負擔五分之四，餘由原告負擔。
本判決第一項於原告以新臺幣伍拾陸萬陸仟元為被告卓松峰供擔
保後，得假執行。
    事實及理由
壹、程序事項
    按訴狀送達後，原告不得將原訴變更或追加他訴。但請求之
    基礎事實同一、擴張或減縮應受判決事項之聲明、不甚礙被
    告之攻擊防禦及訴訟之終結者，不在此限，民事訴訟法第25
    5 條第1 項第2 款、第3 款、第7 款分別定有明文。查原告
    起訴時原請求：(一)被告應給付原告新臺幣（下同）315 萬元
    ，及自民國97年12月13日起至清償日止，按週年利率百分之
    二十計算之利息；(二)願供擔保，請准宣告假執行。嗣於99年
    11月11日具狀追加卓松釧為被告，並變更聲明第一項為：被
    告應連帶給付原告315 萬元及自97年12月13日起至清償日止
    ，按年息百分之二十計算之利息。原告又於100 年3 月23日
    本院審理中當庭將訴之聲明第一項變更為：被告應連帶給付
    原告170 萬元及自97年12月13日起至清償日止，按年息百分
    之二十計算之利息。原告此一訴之變更、追加，請求之基礎
    事實同一，且屬擴張或減縮應受判決事項之聲明，亦不甚礙
    被告之防禦及訴訟之終結，揆諸前開規定，應予准許。
貳、事實事項
一、原告起訴主張：
  (一)被告卓松峰與原告於96年間結識，嗣進一步交往而成為男女
    朋友，交往數月後，被告卓松峰提議由原告提供資金，由其
    代理以利息預扣之方式出借於他人，並保證原告可獲得至少
    百分之20之年息收入，但須先由其抽取相當利息以為介紹費
    ，原告允諾之，並基於對被告卓松峰之信任，陸續匯款或以
    現金交由被告卓松峰將借款轉交予借款人，再由借款人提供
    遠期票據以為清償之準備，由被告卓松峰轉交予原告收執，
    嗣票據到期後，再由原告自行向銀行提示兌現。原告於97年
    11月底執有債務人委託被告卓松峰轉交予原告之支票四紙，
    被告卓松峰因稱發票人一時手頭不便，需要延後票據發票日
    ，便要求原告攜帶系爭4 紙支票至其位於桃園市○○路○段
    64號3 樓之住處，趁原告於沐浴之際取走系爭支票，當下遭
    原告發現，被告卓松峰仍稱要代為將支票寄給發票人供其延
    票之用。事後，原告遲未收到發票人所寄送之支票，始發現
    系爭票據已遭被告卓松釧提示兌現或存入被告卓育賢之帳戶
    內。上開100 萬元之支票係由被告卓松峰交由被告卓育賢、
    卓松釧兌領，被告間恐對於侵占此100 萬元之部分早有犯意
    聯絡及共同行為分擔，構成共同侵權行為，爰依民法侵權行
    為之相關規定請求被告連帶給付。
  (二)原告與被告卓松峰交往期間，被告卓松峰曾以投資之名向原
    告之胞姊蔡宜婷邀約借款80萬元，並按月給付利息，胞姐應
    允之，但要求透過原告之名義借給被告卓松峰，由原告為債
    權人，被告卓松峰起初均依約給付，嗣至97年8 月中旬，被
    告卓松峰直接返還蔡宜婷10萬元，經過2 個月，即未再給付
    任何利息，甚至拒絕返還本金，將所剩餘之70萬元據為己有
    。爰依消費借貸之法律關係請求被告卓松峰返還借款。
  (三)原告前曾於胞妹蔡馨儀之住處與被告卓松峰協議關於感情及
    金錢糾紛之問題，胞妹及妹婿陳世傑均在場，被告卓松峰親
    口承認積欠原告100 萬元及胞姐蔡宜婷透過原告出借之70萬
    元，並且承認本金170 萬元均在被告卓松峰處，此由當日雙
    方協談之光碟錄音可知。另被告有積欠原告共170 萬元之情
    事，亦經證人鄭月鳳、蔡宜婷、蔡馨儀、陳世傑、周翼波於
    台灣桃園地方法院檢察署99年度偵字第829 號詐欺等案件偵
    查中證述屬實。證人蔡宜婷、蔡馨儀、陳世傑及周翼波，均
    對於被告卓松峰積欠原告170 萬元之事實有所知悉，其中陳
    世傑與周翼波更於協商時對於系爭支票之事有所聽聞，被告
    卓松峰在原告提供之光碟第40分處（譯文第25頁）更承認「
    文慧這100 萬利息，總共是支票3 張30萬元，跟1 張10萬元
    的…」，足見系爭4 張支票本為原告所持有。而被告卓松峰
    在刑案偵查訊問時更對於其在原告所提供之光碟譯文及其自
    己提供之電話錄音譯文中，均曾提到170 萬元一事無法解釋
    ，甚至於所有證人證詞及錄音光碟譯文中，證人未曾聽聞且
    被告從未提到有其所辯稱「幫原告還錢給前男友170 萬元」
    一事？甚至被告卓松峰更曾向證人周翼波說出「錢在我這裡
    ，我不還又怎樣。…」，足見被告卓松峰積欠原告170 萬元
    為事實，卻以各種藉口推託企圖脫免責任，又曾以「蔡文慧
    再與其交往一年後視卓松峰滿意與否再決定是否還款」違背
    善良方俗之荒謬方式意圖再次欺騙原告。
  (四)聲明：1.被告應連帶給付原告170 萬元及自97年12月13日起
    至清償日止，按年息百分之二十計算之利息。2.願供擔保，
    請准宣告假執行。
二、被告抗辯如下：
  (一)被告卓松峰：訴外人鄭月鳳向伊借錢，故開立系爭4 紙支票
    予伊，而該4 紙支票均為伊所兌現，因伊名下沒有存摺，所
    以借用被告卓育賢、卓松釧之帳戶兌現。伊並未收到原告所
    稱之70萬元部分現金。並聲明：原告之訴及其假執行聲請均
    駁回。
  (二)被告卓育賢：伊並不認識原告，且未兌現系爭10萬元之支票
    ，伊僅係將戶頭借給其父親（即被告卓松峰）使用，對本件
    案件並不清楚等語。
  (三)被告卓松釧未為任何主張。
三、原告主張被告卓松峰向伊借款100 萬元後，再將該款項轉借
    他人，嗣該他借款人提供遠期支票以為清償，而由被告卓松
    峰轉交予原告收執，惟被告卓松峰竟將原告執有之支票四紙
    取走，並由被告卓松釧兌現或存入被告卓育賢之帳戶內；另
    主張被告卓松峰向伊之胞姐蔡宜婷借款80萬元，嗣伊胞姐要
    求透過伊之名義借予被告卓松峰，惟被告卓松峰於清償10萬
    元後，迄未清償餘款，爰依返還借款之法律關係，請求被告
    卓松峰返還借款170 萬元及請求被告卓松峰、卓育賢、卓松
    釧連帶返還100 萬元等語，為被告卓松峰、卓育賢、卓松釧
    所否認，並以前揭情詞置辯。是本件兩造爭點為：原告與被
    告卓松峰間是否存有消費借貸170 萬元之法律關係及被告卓
    松峰、卓育賢、卓松釧應否連帶賠償100 萬元？茲論述如下
    ：
  (一)按當事人主張有利於己之事實者，就其事實有舉證責任，民
    事訴訟法第277 條。民事訴訟法如係由原告主張權利者，應
    先由原告負舉證之責，若原告先不能舉證，以證實自己主張
    之事實為真實者，即應駁回原告之請求（最高法院17年上字
    第917 號判例意旨可資參照）。次按稱消費借貸者，於當事
    人間必本於借貸之意思合致，而有移轉金錢或其他代替物之
    所有權於他方之行為，始得當之。又消費借貸為要物契約，
    須以金錢或其他代替物之交付為構成要件，而交付金錢之原
    因多端，除有金錢之交付外，尚須本於借貸之意思而為交付
    ，方克成立。倘當事人就消費借貸關係存否及借款交付之事
    實有爭執，則主張與他方有消費借貸關係存在者，自應就該
    借貸意思互相表示合致及借款業已交付之事實，均負舉證之
    責任。本件原告主張被告卓松峰向其借款180 萬元乙節，既
    為被告卓松峰所否認，依上述舉證責任分配之原則，自應由
    原告就其與被告卓松峰間有本件之借貸合意及借款已交付等
    節負舉證責任。
  (二)經查，證人蔡馨儀於被告卓松峰涉嫌竊盜之刑事案件偵查中
    證述：「（問：被告跟告訴人之間有何金錢糾紛？）蔡文慧
    的錢放在卓松峰那裡生利息，後來卓松峰沒把錢還給蔡文慧
    ，而且利息也沒有給蔡文慧…」、「（問：蔡文慧有多少錢
    放在卓松峰那裡？）100 萬元，另外還有蔡宜婷的70萬元，
    總共是170 萬元。」、「（問：蔡文慧放在卓松峰那裡的10
    0 萬元，是蔡文慧投資的錢？）算是投資高利貸。」（見本
    院99年度偵字第829 號卷第104 、105 頁）；證人陳世傑於
    偵查中證述：「（問：卓松峰及蔡文慧協商的金錢糾紛只有
    蔡宜婷的錢？）這麼久了，我只知道蔡文慧也有投資100萬
    元，蔡宜婷是70萬元或80萬元。」（見本院99年度偵字第82
    9 號卷第106 頁）；證人周翼波於偵查中證述：「（問：是
    否曾出面幫卓松峰及蔡文慧協調金錢糾紛？）…這100 萬元
    好像是蔡文慧借卓松峰去週轉的錢，另外還有蔡宜婷的80萬
    元，這80萬元是蔡宜婷交給蔡文慧讓蔡文慧轉交卓松峰去放
    利息的錢，蔡文慧跟卓松峰都承認這筆錢是卓松峰開車載蔡
    文慧，蔡宜婷在車外把錢交給蔡文慧，蔡文慧馬上把錢交給
    卓松峰…」（見本院99年度偵字第829 號卷第107 、108頁
    ）；證人蔡宜婷偵查中證述：「因為我當初有拿80萬元給蔡
    文慧，蔡文慧拿去給卓松峰說要生利息，但是錢都沒有還我
    …」、「（問：利息都是誰拿給你？）卓松峰及蔡文慧都有
    ？」、「（問：卓松峰說他沒有跟你講過他有拿到你的80萬
    元，有何意見？）當時卓松峰開車載蔡文慧，我領了錢，我
    站在車外，就把錢交給坐在副駕駛座的蔡文慧，我不知道蔡
    文慧有沒有把錢交給卓松峰，而且如果沒有交給他，為何他
    要每個月給我24000 元的利息錢。」、「（問：是卓松峰還
    是蔡文慧比較常拿利息前給你？）卓松峰。」等情（見本院
    99 年 度偵字第829 號卷第58至60頁），且被告卓松峰於偵
    查中亦自承：「（問：為何你要拿每個月24000 元的利息給
    蔡文慧？）蔡文慧說我跟他借的錢，是她跟蔡宜婷借，所以
    要我直接把利息交給蔡宜婷。」（見本院99年度偵字第829
    號卷第59頁）。另參以原告所提呈之光碟譯文，被告卓松峰
    陳稱：「…文慧這100 萬利息，總共是支票三張30萬元，跟
    一張10萬元的…」等語（見原告100 年3 月1 日所提呈光碟
    譯文第4 頁），核與上開證人蔡馨儀、陳世傑及周翼波之證
    述，核屬相符，是原告主張被告卓松峰向其借款180 萬元乙
    節，應堪認定。被告卓松峰所辯，洵難採信。
四、原告又主張：被告卓松峰自原告處取得系爭4 紙支票後，交
    由被告卓松釧提示兌現或存入被告卓育賢之帳戶內，被告卓
    松釧、卓育賢與被告卓松峰有共同侵占原告100 萬元之侵權
    行為，爰依侵權行為之相關規定，請求被告卓松釧、卓育賢
    與被告卓松峰負連帶損害賠償之責等語，然為被告所否認。
    經查：
  (一)按數人共同不法侵害他人之權利者，連帶負損害賠償責任，
    民法第185 條第1 項前段定有明文，查原告主張被告卓松釧
    、卓育賢有共同侵權行為之事實，係以被告卓松峰將款項存
    入被告卓松釧、卓育賢之帳戶為唯一依據，然此僅能認定被
    告卓松峰使用該帳戶作為存提款之用，原告無從依此事實證
    明被告卓松釧、卓育賢有何參與或幫助被告卓松峰侵占之侵
    權行為。
  (二)再查，被告卓松峰已陳稱：「（問：這四張票是誰兌現的？
    ）都是我兌現的。可是因為我沒有存摺，所以兩張是卓育賢
    的戶頭兌現，另外兩張是卓松釧的戶頭兌現的。」等語（見
    本院卷100 年3 月23日言詞辯論筆錄），且被告卓育賢亦辯
    稱：「我的戶頭是借給我爸爸用，我根本不知道這件事情」
    等情（見本院99年12月8 日言詞辯論筆錄），而原告就被告
    卓松釧、卓育賢對原告有何加害行為、有何行為為不法、及
    有自帳戶中得款花用致侵害原告之權利，或被告卓松釧、卓
    育賢將帳戶出借即係為幫助被告卓松峰處分侵占之款項，或
    被告卓松釧、卓育賢對被告卓松峰存入之上開款項為占有、
    或明知被告卓松峰會將該帳戶用於侵占本屬原告款項之惡意
    等節均未為任何舉證，是原告主張：被告卓松釧、卓育賢有
    共同侵占之事實，應與被告卓松峰負連帶侵權行為責任云云
    並無理由。
五、按「借用人應於約定期限內，返還與借用物種類、品質、數
    量相同之物，未定返還期限者，借用人得隨時返還，貸與人
    亦得定一個月以上之相當期限，催告返還。」、「給付有確
    定期限者，債務人自期限屆滿時起，負遲延責任。給付無確
    定期限者，債務人於債權人得請求給付時，經其催告而未為
    給付，自受催告時起，負遲延責任。其經債權人起訴而送達
    訴狀，或依督促程序送達支付命令，或為其他相類之行為者
    ，與催告有同一之效力。」、「遲延之債務，以支付金錢為
    標的者，債權人得請求依法定利率計算之遲延利息。」、「
    應付利息之債務，其利率未經約定，亦無法律可據者，週年
    利率為百分之五% 。」民法第478 條、第229 條第1 、2 項
    、第233 條第1 項前段及第203 條分別定有明文。被告卓松
    峰向原告借貸180 萬元一節，已如上述，又原告自承被告卓
    松峰已返還10萬元，是原告得請求被告卓松峰返還之本金為
    170 萬元。另本件原告雖起訴請求被告返還借款，並加計自
    97年12月13日起至清償日止計算之遲延利息。惟查，原告並
    未舉證證明與被告卓松峰間之系爭借款定有清償期限，是本
    件消費借貸關係應屬無確定給付期限之債權，仍待債權人之
    請求以行使之，依前開規定，自應以本件起訴狀繕本送達被
    告卓松峰始生催告效力，自受催告時起，負遲延責任。準此
    ，本件原告請求被告應自97年12月13日起負遲延責任，即屬
    無據。又原告亦未舉證證明與被告卓松峰間就系爭借款有約
    定百分之二十之遲延利率，自應以法定利率百分之五計算利
    息。從而，應認本件原告請求被告卓松峰給付自起訴狀繕本
    送達之翌日起至清償日止，按週年利率百分之5 計算之遲延
    利息為有理由，逾此以外之遲延利息請求，應予駁回。
六、綜上所述，原告依返還借款之法律關係，請求被告卓松峰給
    付170 萬元，及自起訴狀繕本送達之翌日即99年10月15日起
    至清償日止，按週年利率5 ％計算之遲延利息自屬有據，應
    予准許。至原告對被告卓松峰逾此範圍之請求，及對被告卓
    松釧、卓育賢之請求，均為無理由，應予駁回。原告陳明願
    供擔保，聲請宣告假執行，核無不合，爰酌定相當擔保金額
    准許之。
七、本件事證已臻明確，兩造其餘攻擊防禦之方法，經本院斟酌
    後認與判決之結果不生影響，爰不另贅述，併此敘明。
八、據上論結，本件原告之訴為一部有理由、一部無理由，依民
    事訴訟法第79條、第390 條第2 項，判決如主文。
中    華    民    國    100    年    6    月    24    日
                  民事第一庭    法  官  陳婉玉
以上正本係照原本作成
如對本判決上訴，須於判決送達後二十日內向本院提出上訴狀。
如委任律師提起上訴者，應一併繳納上訴審裁判費。
中    華    民    國    100    年    6    月    24    日
                                書記官  利冠蔚